【裁判字號】    98,抗,4
【裁判日期】    990310
【裁判案由】    檢查公司帳目
【裁判全文】
臺灣高雄地方法院民事裁定                 98年度抗字第4號
    抗  告  人  甲○○○○○○.
    相  對  人  乙○○○○○
抗告人因與相對人間檢查公司帳目事件，對於中華民國98年7 月
29日本院98年度審聲字第164 號裁定提起抗告，本院裁定如下：
    主  文
抗告駁回。
抗告程序費用新台幣壹仟元由抗告人負擔。
    理  由
一、相對人聲請意旨略以：伊為拉拉聖薔國際有限公司（下稱拉
    拉聖薔公司，經營女性美容SPA ）之實際出資人及股東，抗
    告人則為掛名負責人並為執行業務之董事。惟該公司自民國
    93年4 月30日設立迄今，抗告人均未提供帳目供股東查核，
    而逕於98年1 月底要求伊簽署股東股利分配表及股東同意書
    ，伊難以接受。經委由律師或親自發函請抗告人提供帳簿表
    冊及聲請調解，均未獲置理，因認有查閱該公司財產文件、
    帳簿、表冊之必要，爰依公司法第109 條、第48條規定，聲
    請裁定命抗告人將如附表所示財產文件、帳簿、表冊提供與
    伊查閱等情。
二、抗告人抗告意旨則為：相對人請求提供原裁定附表所示文件
    之對象應為拉拉聖薔公司，而伊與拉拉聖薔公司為不同之人
    格主體，相對人之請求並無依據。又兩造為夫妻關係，相對
    人對拉拉聖薔公司之各項經營情形甚為清楚，且該公司除94
    至96年度之資產負債表及損益表外，並無原裁定附表所示之
    其他簿冊，故無從提出。原裁定應有違誤，爰請求：廢棄原
    裁定，並駁回相對人之聲請等語。
三、經查：
（一）按有限公司不執行業務股東，均得行使監察權；其監察權
      之行使，準用第48條規定，公司法第109 條定有明文。又
      不執行業務之股東，得隨時向執行業務之股東質詢公司營
      業情形，查閱財產文件、帳簿、表冊，此為同法第48條所
      明定。查抗告人係拉拉聖薔公司之董事即代表人，有公司
      登記資料查詢及公司設立登記表（見原審卷第13頁、第14
      頁）在卷可考，且抗告人亦未否認其為執行業務之股東。
      而按相對人既為不執行業務之股東，依上開規定，其請求
      抗告人提供公司帳冊，於法即屬無違。蓋有關公司監察權
      之行使，乃公司內部之權力制衡機制，並非股東對公司之
      制衡。因此，其權利行使對象，並非公司本身，抗告人主
      張相對人應以公司為聲請之相對人云云，即非可採。
（二）又抗告人主張僅有94年度、95年度及96年度之資產負債表
      與損益表外，其餘並無製作云云，惟原裁定曾以98年5 月
      19 日 雄院高民衡98審聲164 字第23117 號函通知抗告人
      於10日內具狀陳明有無原裁定附表所示之文件、帳簿、表
      冊，抗告人並未就此陳明，經原審於98年6 月19日再以電
      話通知抗告人之代理人，要求儘速補陳該函查事項一節，
      有前揭函文、電話記錄（見原審卷第46、49頁）在卷可憑
      。參以抗告人僅於98年6 月24日具狀表明與相對人商談和
      解事宜，並未否認有如原裁定附表所示之文件、帳簿、表
      冊（見原審卷第52頁）乙節，暨抗告人委託製作帳簿、表
      冊之永宸聯合記帳士事務所亦於97年5 月21日函告拉拉聖
      薔公司已將帳冊取回（見原審卷第15頁）等情以觀，此均
      與抗告人所稱將附表所示之財產文件、帳簿、表冊委託記
      帳業者整理記帳相符，堪認抗告人主張上情云云，顯無理
      由。綜上，原裁定並無違誤，抗告意旨指摘原裁定不當，
      求予廢棄，為無理由，應予駁回。
四、據上論結，本件抗告為無理由，依非訟事件法第46條、第21
    條第2 項，民事訴訟法第495 條之1 第1 項、第449 條第1
    項、第78條，裁定如主文。
中    華    民    國    99    年    3     月    10    日
                  民事第五庭  審判長法  官   李昭彥
                                    法  官   賴文姍
                                    法  官   何佩陵
以上正本係照原本作成。
本裁定不得再抗告。
中    華    民    國    99    年    3     月    10    日
                                    書記官   陳喜苓

司法院資訊處製作；財團法人民間司法改革基金會備份。
